【裁判字號】    98,訴,777
【裁判日期】    981111
【裁判案由】    強盜等
【裁判全文】
臺灣高雄地方法院刑事判決               98年度訴字第777號
公  訴  人  臺灣高雄地方法院檢察署檢察官
被      告  丁○○
                    （另案在臺灣高雄第二監獄）
選任辯護人  蘇俊誠律師
上列被告因強盜等案件，經檢察官提起公訴（97年度偵字第1746
2 號），本院判決如下：
    主  文
丁○○犯攜帶兇器強盜罪，累犯，處有期徒刑玖年。
    事  實
一、丁○○前於民國94年間因恐嚇案件，經臺灣臺北地方法院判
    處有期徒刑7 月，並經臺灣高等法院駁回上訴確定；復於95
    年間，因施用毒品案件，經臺灣桃園地方法院判處有期徒刑
    6 月確定，上開2 罪接續執行，於96年7 月17日縮刑期滿執
    行完畢。丁○○於97年4 月27日，向任職高雄市新興區○○○路78號「高雄錦田」停車場（下稱錦田停車場）收費員之
    戊○○借款新台幣（下同）1,000 元，並以1 只手錶質押之
    。嗣於同月28日21時許，在高雄市小港區○○○路57號，丁○○未清償上開借款即要求戊○○歸還手錶，然戊○○因手
    錶遺失無法交出手錶，丁○○見戊○○可欺，乃心生藉此為
    端取款花用之念，而基於為自己不法所有之意圖，持客觀上
    可供作兇器使用之疑似手槍之物（未扣案，無法認定具殺傷
    力），喝令戊○○上其所駕駛車號7587-KP 號自小客車，復
    徒手毆打戊○○頭部、胸部數下（未致傷），藉口賠償要求
    戊○○交付20,000元，致戊○○不能抗拒，惟因身上並無現
    款，乃向大嫂趙玲君借款，丁○○遂駕車載戊○○，於同月
    29日凌晨零時許，至高雄市○○區○○路文藻外語學院後門
    ，由戊○○向大嫂趙玲君借得20,000元後，交付予丁○○。
    丁○○復在上開車內徒手及持可供作兇器使用之柺杖鎖（未
    扣案）毆打戊○○頭部、胸部，命戊○○籌款，而於同月29
    日13時許，丁○○駕車載戊○○至高雄市○鎮區○○街18巷
    3 號2 樓樓下，由戊○○向友人蔡豐隆（綽號「紅龍」）借
    得3,000 元後，交予丁○○。丁○○復徒手或以枴杖鎖毆打
    戊○○，再於同月29日20時12分，駕車載戊○○至錦田停車
    場靠近收費亭處，命戊○○示意當時停車場之值班收費員乙○○過來，丁○○要求乙○○拿出收費亭之現金未果，隨持
    上開疑似手槍之物比畫脅迫乙○○交款，乙○○仍未同意返
    回收費亭，丁○○乃要求戊○○至收費亭取款，戊○○不能
    抗拒，至收費亭向乙○○表示要先行支用薪資，即自收費亭
    抽屜內取走14,000元，交付丁○○，丁○○方駕車載戊○○
    離去，丁○○復在車內持柺杖鎖毆打戊○○頭、胸部及生殖
    器，逼迫戊○○再去籌錢，戊○○乃於同月30日10時許，於
    戊○○繼父甲○○撥打電話聯絡時表示欲借款，丁○○並藉
    口手錶遺失以應付甲○○對於借款原因之詢問，甲○○乃同
    意借款40,000元，而同年5 月1 日零時許，丁○○駕車載戊○○抵達約定之高雄市前鎮區○○○路、廣州街口之公園對
    街，戊○○下車向甲○○取得40,000元，欲返車交付予丁○○時，適有執行巡邏勤務之巡邏警車經過，丁○○因另案遭
    通緝中，懼遭逮捕駕車逃離而未及取款，總計強盜所得37,0
    00元。戊○○因受有頭部外傷併右眼眶瘀傷（1.5 公分）、
    疑蜘蛛膜下腔出血、顏面挫傷（額頭2 公分、鼻及嘴唇瘀血
    ）、頸部挫傷併舌骨骨折、胸、腹部鈍傷、雙睪丸瘀血挫傷
    、全身多處擦傷等傷害，隨經甲○○與戊○○之母陳素貞、
    友人郭玉妝、尤逸群等人送醫救治並報警處理，而查悉上情
    。
二、案經戊○○訴由高雄市政府警察局新興分局移送臺灣高雄地
    方法院檢察署檢察官偵查起訴。
    理  由
壹、證據能力：
  (一)按被告以外之人於偵查中向檢察官所為之陳述，除顯有不可
    信之情況者外，得為證據，刑事訴訟法第159 條之1 第2 項
    定有明文。經查，本件證人戊○○、乙○○、甲○○於偵查
    中所為之陳述，被告雖辯稱證人戊○○、乙○○於97年9 月
    16日偵訊中趁檢察官暫時離席期間中有談話串證之顯不可信
    情形，然經本院勘驗97年9 月16日證人戊○○、乙○○之偵
    訊光碟，檢察官先行訊問證人乙○○，後訊問證人戊○○期
    間，雖有檢察官離席暫停訊問，證人乙○○有伸手拍證人戊○○，兩人眼神互對（畫面稍遠無法看出有無張口，亦未錄
    得交談內容），被告即向法警稱證人戊○○、乙○○串供，
    法警要求證人戊○○、乙○○不得談話之情事，有本院98年
    7 月6 日勘驗筆錄1 份在卷可證（本院卷39至40頁）。依上
    法警制止之情形，雖堪認證人戊○○、乙○○確有交談。然
    自乙○○伸手拍證人戊○○至法警制止談話之時間不過短短
    11秒鐘（11時48分55秒至11時49分6 秒），且斯時證人乙○○已訊問完畢，而檢察官回席後訊問證人戊○○之問題亦均
    與證人乙○○無關，有97年9 月16日偵訊筆錄在卷可證（偵
    卷126-131 頁），是當無從以此認定證人戊○○、乙○○係
    在串證，而遽認有該次偵訊有顯不可信之情事；至證人戊○○、乙○○其餘偵查中之證述及證人甲○○偵查中之證述，
    被告及辯護人並無具體舉出有何顯不可信之情形，且與本案
    相關之待證事實具有關連性，認適宜作為證據，依刑事訴訟
    法第159 條之1 第2 項之規定，認上開證據均應具有證據能
    力。
  (二)按以外之人於審判外之言詞或書面陳述，除法律有規定者外
    ，不得作為證據；被告以外之人於檢察事務官、司法警察官
    或司法警察調查中所為之陳述，與審判中不符時，其先前之
    陳述具有較可信之特別情況，且為證明犯罪事實存否所必要
    者，得為證據，刑事訴訟法第159 條第1 項、第159 條之2
    分別定有明文。是依上開條文規定，被告以外之人於檢察事
    務官、司法警察（官）調查時所為之陳述，屬傳聞證據，依
    同法第159 條第1 項規定，本無證據能力，必須合第159 條
    之2 之要件，始例外認有證據能力，採為證據。本件經核證
    人戊○○、乙○○、甲○○中於警詢中所為之陳述，與渠等
    於本院審理中所為證述大致相符，是渠等於警詢中之陳述，
    認無證據能力。
  (三)按被告以外之人於審判外之陳述，雖不符同法第159 條之1
    至159 條之4 之規定，而經當事人於審判程序同意作為證據
    ，法院審酌該言詞陳述或書面陳述作成時之情況，認為適當
    者，亦得為證據。當事人、代理人或辯護人於法院調查證據
    時，知有第159 條第1 項不得為證據之情形，而未於言詞辯
    論終結前聲明異議者，視為有前項之同意，同法第159 條之
    5 第2 項亦有明文。查本判決以下所引其餘傳聞證據，均經
    被告、辯護人、檢察官於法院調查證據時，知有第159 條第
    1 項不得為證據之情形，而未於言詞辯論終結前聲明異議，
    本院審酌上開證據作成時並無不合法定程序之情形，認為適
    當，依上開說明，應均有證據能力。
貳、實體部分：
一、訊據被告丁○○固不否認曾於於97年4 月27日向戊○○借款
    新台幣（下同）1,000 元，並以1 只手錶質押之，於同月28
    日21時許索還手錶未果；及於97年4 月28日晚間21時許至5
    月1 日凌晨零時許，戊○○與其同行，戊○○並陸續向趙玲
    君借得20,000元，向蔡豐隆借得3,000 元，自錦田停車場收
    費亭抽屜內取走14,000元，又向甲○○借得40,000元（尚未
    交予被告），期間曾毆打戊○○等情，然矢口否認有何攜帶
    兇器強盜之犯行，辯稱：「是戊○○自願要向家人、朋友借
    款、支借薪資供我花用並賠償，絕無持類似手槍之物，亦未
    拿柺杖鎖打戊○○，只有徒手毆打戊○○2 次，戊○○的傷
    在27日21時碰面前就有，並非全是我打傷的」云云。然查：
  (一)上開被告自97年4 月28日晚間21時許至同年5 月1 日凌晨零
    時許，持類似手槍之物、言語威嚇，並徒手毆打、持柺杖鎖
    毆打戊○○，致戊○○不能抗拒，將向趙玲君借得之20,000
    元，向蔡豐隆借得之3,000 元，自錦田停車場收費亭抽屜內
    取走之14,000元，均交予被告，復向甲○○借得40,000元，
    然因被告自行離去而未交予被告等情，業經證人戊○○於偵
    查，及本院審理中證述：「97年4 月27日晚上，丁○○拿一
    支手錶到停車場向我借1 千元，…到了28日晚上8 、9 點丁○○打電話給我，向我要那支錶，我說錶拿去鑑定，他說錶
    是拿給我的要我負責，我們約在小港沿海一路57號前見面，
    …之後我要離開，他就在車內拿著一支槍指著我，…，我心
    裡害怕就上車，…他先徒手打我的頭部、胸部幾下，車子行
    進中，他還問我如何還錢，他要我賠2 萬，當時我身上沒有
    2 萬，…他（我哥哥）同意要借我2 萬元，後來我嫂嫂約我
    在鼎中路文藻學院門口拿錢，丁○○載我到那，…拿到2 萬
    元後，丁○○叫我還要拿更多出來，我說沒有辦法，他開始
    一面開車一面用手打我，…拿拐杖鎖在車內打我，…我打電
    話向我朋友「龍仔」借3 千元，丁○○載我到桂林街向龍仔
    拿3 千元。…但他嫌不夠，就停在路旁拿拐杖鎖打我。他提
    議到我工作的停車場拿錢，到停車場後，丁○○叫乙○○過
    來，在車內拿著手槍叫乙○○去拿錢，乙○○不要就回到收
    費亭，丁○○就拿槍，叫我下車拿錢，…我跟乙○○說我來
    拿錢，…，我拿了錢後上車就將錢交給丁○○。之後他開車
    到一家按摩店按摩，他叫我將車停好並叫我留在車上等他不
    要逃，…按摩完後，他打我，說我拿給他的錢不夠，還要一
    筆錢，…」；「30日下午5 點左右，他開車載我到博愛路一
    家汽車旅館，洗澡，我打電話給我乾姐姐（郭玉妝）叫她幫
    我籌錢，…之後丁○○還是叫我想辦法籌錢，且還是邊開車
    邊打我，並叫我向我母親拿錢，我沒辦法，…之後由我母親
    或繼父甲○○（與我）講電話。」；「甲○○打電話過去時
    ，我先接聽，有說要7 萬5 千元…」；「…我說我跟一個人
    在一起要一筆錢，…就將電話交給丁○○談，我頭很昏，記
    不清楚他們談話內容，只記得丁○○載我去拿錢，叫我不要
    亂來，載我到二聖路與光華路的公園，…我下車去拿錢，我
    下車後看到我媽媽、我繼父甲○○及他的朋友約4 、5 人在
    那等我，我向我母親拿錢後，轉頭要將錢交給他，發現丁○○已離開。丁○○是打我時是一面開車一面打我，有時是停
    在路邊打我。驗傷單上舌骨骨折之事，是丁○○拿拐杖鎖打
    我的喉部，造成我整個脖子都腫起來。」等語詳盡（偵卷第
    7- 10 頁；第14、16-17 頁、第26-28 頁、第36-38 頁、第
    126- 132頁、第177-179 頁，本院卷第103-111 頁、第166-
    170 頁）。
  (二)且證人趙玲君（被害人戊○○之嫂，並為錦田停車場會計）
    亦迭於警詢、偵查中證稱：「我於97年4 月29日0 時，戊○○向我說在小港出車禍要2 萬元賠對方向我借，要我拿到我
    鼎中路上文藻技術學院門口交給丁○○，當時我不知道戊○○被丁○○強押之事。文藻學院門口拿錢，到時我看到「阿
    志」（丁○○）戴帽子坐在車內，是戊○○下車來向我拿錢
    的。我拿錢給戊○○時，他身上沒受傷。戊○○拿的2 萬元
    是我個人借他，隔天晚上戊○○至停車場拿14000 元，就從
    他薪水扣了」等語（見警卷第18-19 頁、偵卷第15-16 頁、
    第82-86 頁）；證人蔡豐隆證稱：「下午1 、2 點…，戊○○打電話給我，說他在我家樓下叫我下摟，我看到「阿志」
    （丁○○）開車載戊○○，戊○○臉腫起來，鼻子還在流血
    ，上衣都沾有血跡，我問戊○○臉為何腫起來，他說在統一
    超商買酒時被3 個喝醉酒的人打的，他向我借3 千元…，過
    了沒有30分鐘，戊○○又打電話給我，要我一定要借他3 千
    元，我向我媽拿3 千元，就拿到樓下給他（戊○○）」等語
    （偵卷第149-151 頁）詳盡。
  (三)復經證人乙○○證述：「97年4 月29日晚上8 時11分我值班
    ，丁○○、戊○○開車停在收費亭出口附近，戊○○就叫我
    過去，丁○○叫我去將錢拿出來，我拒絕，丁○○就拿槍出
    來，戊○○再開口可不可以去拿錢，我覺得情形不對勁，因
    為戊○○臉上都是傷，臉上有流血，衣服有血跡，之後丁○○叫戊○○去拿錢，我進入收費亭，戊○○也跟著我進收費
    亭，並從抽屜裡拿錢，丁○○就將車開到出口地方，叫戊○○上車」；「被告沒有一直都拿著槍。是他要我去拿錢，我
    表示不願意拿錢，他才亮槍。…他有拿槍出來稍微揮動一下
    ，並且推一下戊○○，要戊○○跟我進去拿。」等語（見偵
    卷第16頁、第126-127 頁）；及證人甲○○證述：「戊○○
    認的乾姐（郭玉妝）到我家按電鈴，跟我說戊○○出事情了
    向他求救，要籌錢賠償，…我直接打電話過去（給對方），
    …對方（丁○○）要我先拿七萬出來，我身上的現金只有四
    萬元，…我們到場後，丁○○沒有出現跟我們拿錢。我看到
    戊○○下車，他全身都是血，我叫戊○○趕快過來，戊○○
    就叫我不要過去，說對方身上有槍，叫我將錢丟給他，…。
    之後巡邏車來了，戊○○跟我說錢先給他拿去給丁○○，但
    丁○○走了，…之後我就趕快將小孩送醫了」等語（見偵卷
    第24-26 頁、第119-121 頁，本院卷第108 至110 頁），並
    與陪同甲○○到場之證人吳素貞、證人郭玉妝、尤逸群（郭
    玉妝之女）證述關於被害人戊○○全身是傷，向甲○○借得
    40,000元，然因丁○○逃逸，現金尚未交付丁○○等節相符
    （偵卷第158-161 頁、172-174 、14-15 頁）。
  (四)且被害人戊○○於5 月1 日凌晨送醫，確實受有頭部外傷併
    右眼眶瘀傷（1.5 公分）、疑蜘蛛膜下腔出血、顏面挫傷（
    額頭2 公分、鼻及嘴唇瘀血）、頸部挫傷併舌骨骨折、胸、
    腹部鈍傷、雙睪丸瘀血挫傷、全身多處擦傷等傷害一情，亦
    經證人即高雄醫學大學附設中和紀念醫院醫生張維安證述；
    「當時我看到他（戊○○）嘴唇有腫起來，左眼有瘀血紅腫
    ，脖子也腫起來，肚子有瘀青的現象。有可能是用鈍器打的
    或空手打。我們有用超音波照，發現睪丸有瘀血，有用冰敷
    治療，但這是在急診的部分，診斷證明書，沒記載到睪丸部
    分。另舌骨骨折會造成發音有點困難，但不會影響他的聲音
    ，舌骨會自動癒合，舌骨骨折是鈍器造成的可能性較大。戊○○臉上一個洞、一個洞的傷應該是擦傷、挫傷，戊○○的
    手部有受傷，是擦傷、挫傷，戊○○住院期間因為痛，第1
    天沒下床，第2 天他才可以下床活動。」有高雄醫學大學附
    設中和紀念醫院診斷證明書1 份（警卷第25頁），及受傷照
    片5 張（偵卷第31-33 頁）病歷1 份（內有戊○○受傷照片
    ，本院卷第118 -144頁），此外復有被告駕駛之駕駛車號75
    87-KP 號自小客車在錦田停車場之進出場之圖像（同月29日
    20時11分59秒入場，同日20時24分54秒出場）1 份在卷可證
    （見警卷第36頁）。綜上事證相互參酌，堪認被害人戊○○
    證述應與事實相符，被告空言否認，不足採信。
  (五)被告雖辯稱；戊○○是自願與其同行，是戊○○缺錢花用、
    或要賠償手錶才託詞借錢，被告雖有徒手打戊○○，但是起
    因戊○○撞壞車、偷吸毒等，並非要強取財物，戊○○在27
    日晚間見面前就有傷，所受之傷並非全都其造成，並無持有
    手槍或持類似手槍之物威嚇戊○○、乙○○，且戊○○多次
    一人獨處且有手機，倘遭被告強暴脅迫，何以不自行逃脫求
    救云云。然：
  1.被害人戊○○於同月29日凌晨零時許向證人趙玲君借款時，
    並無受傷一情，業經證人趙玲君證述詳盡，嗣證人戊○○數
    次取款時，有臉部腫大、流血、傷勢嚴重，甚且站立不穩一
    節，分經證人蔡豐隆、乙○○、甲○○、吳素貞、郭玉妝、
    尤逸群證述詳盡。被害人戊○○所受傷勢，甚為嚴重，於住
    院第一天甚且因過於疼痛而無法下床，如非已因被告強暴、
    脅迫行為，至使不能抗拒，何可能不立即就醫治療，而於傷
    勢嚴重之情形下，仍與被告同行，四處向親友借款以自行花
    用或為賠償，足認被告上開辯解，與常情相違，實難採信。
  2.被告持有類似手槍之物威嚇證人戊○○、乙○○之經過，亦
    經被害人戊○○、乙○○證述詳盡，且互核一致，被告雖辯
    稱證人戊○○、乙○○於偵訊中曾交談，且證人乙○○於警
    詢中證述被告押戊○○取款，與偵查及本院審理中證述不符
    ，顯有瑕疵云云。然證人乙○○於本院審理中業已解釋：被
    告叫戊○○下來拿錢，在我的認知中這就是押戊○○取款等
    語明確（見本院卷第161 頁），被告以此質疑證人乙○○證
    述不一，尚非可採。又證人戊○○、乙○○為工作同事，雖
    於97年9 月16日偵訊中因不知而稍有交談動作，然證人乙○○、戊○○證述實無串證之虞，業如前述，被告以此質疑證
    人乙○○證詞之可信度，亦無可採。至被告另辯稱如有強盜
    行為何須付停車費云云，然被告自停車場出場時有付停車費
    一節，經證人乙○○證述明確，亦與本院勘驗98年4 月29日
    錦田停車場收費亭監視錄影DVD 顯示被告車輛出場情形相符
    ，有本院98年8 月17日勘驗筆錄1 份在卷可證（見本院卷第
    52頁），然被告繳付停車費與否，與被告有無為強盜行為無
    必然關聯，無足以單以此為有利被告之認定。
  3.戊○○自97年4 月28日晚間21時許至5 月1 日凌晨零時許期
    間，曾與親友通聯，且上開期間被告曾有至旅館休息、網咖
    上網等，讓被害人戊○○單獨開車在外一情，固為被害人戊○○所不否認，且經證人乙○○、蕭英杰、郭玉妝、尤逸群
    證述詳盡（見偵卷第106-108 頁、第158-161 頁、第172-17
    4 頁），並有被告0000000000號4 月27日至5 月1 日之雙向
    通聯紀錄（本院卷177 至201 頁）、被害人戊○○00000000
    00號行動電話4 月27日至4 月30日之雙向通聯紀錄（偵卷72
    至79頁）在卷。然被害人戊○○因被告出示類似手槍之物，
    復持續毆打，且身體虛弱，心生畏懼，對被告指示不敢不從
    ，是縱與人通話或一人獨處，亦不敢對外求援，實係因被害
    人過於畏懼被告之強暴脅迫手段之故，就被害人戊○○當時
    所處情境，消極不對外求援、逃脫，尚符一般常情，故不能
    僅憑此情，認被害人戊○○之指證不可採。至被告另辯稱證
    人戊○○有關是否交手機、皮包予被告，被告質押之手錶是
    否送請他人鑑定等節證述前後不一云云，然證人戊○○因遽
    遭被告以上開強暴脅迫方式迫其四處籌款交付財物，更因之
    受有上開嚴重傷勢，身心受創，就細節記憶模糊，為情理之
    常，此等細節上之出入，應無礙被害人戊○○指證之可信。
  (六)被告復辯稱：被害人戊○○弄丟手錶，所交付之金錢是自願
    賠償手錶之費用云云。被告借款1,000 元並質押一手錶予被
    害人戊○○一節，固為被告及證人戊○○所不否認（偵卷第
    46至47頁），然證人戊○○亦證述被告於97年4 月28日21時
    許，並未清償上開借款即要求歸還手錶等語明確，被告並未
    清償借款，本無請求被害人戊○○返還手錶之權利，再以該
    手錶質押後僅借款1,000 元，手錶價值顯然有限，然被告卻
    持類似手槍之物強令被害人戊○○上車，並不停毆打被害人
    戊○○多次要求籌款，且戊○○證述被告一開始要賠償20,0
    00元等語明確，然嗣不斷繼續要求籌款，且要求交付金額一
    再變動，毫無定額，遠遠超過自始要求之金額，綜上以觀，
    被告實非單純誤認被害人戊○○有賠償義務而為上開行為，
    明顯自始即有藉此為端，強索財物之意，是被告自始即有不
    法所有之意圖甚為明確。
  (七)綜上，被告前開所辯無非臨訟卸責之詞，均無足採。本件事
    證明確，被告犯行洵堪認定。
  (八)至被告要求予以測謊，證明其辯詞之真實，本院認本件事實
    已明，被告上開調查證據之聲請核無必要，附此敘明。
二、論罪科刑部分：
  (一)按「刑法第321 條第1 項第3 款之攜帶兇器竊盜罪，係以行
    為人攜帶兇器竊盜為其加重條件，此所謂兇器，其種類並無
    限制，凡客觀上足對人之生命、身體、安全構成威脅，具有
    危險性之兇器均屬之，且衹須行竊時攜帶此種具有危險性之
    兇器為已足，並不以攜帶之初有行兇之意圖為必要」（最高
    法院79年度台上字第5253號判例參照），本件柺杖鎖本足以
    傷害人體，且經被告持之毆打被害人戊○○造成戊○○舌骨
    斷裂等傷害，如前述，自屬兇器無疑，而本件類似手槍之物
    品雖未扣案，惟經被害人戊○○、乙○○證述該物品外觀上
    與電影上看到之槍枝無異，顯見質地應甚為堅硬，以槍枝之
    外觀配合持槍之舉動，一望而知顯足對人身安全構成威脅而
    具危險性，客觀上亦足對人之生命、身體、安全構成威脅，
    足供作為兇器使用，自與刑法第321 條第1 項第3 款所定攜
    帶兇器之構成要件相符。復按強盜罪之強暴、脅迫，以所施
    用威嚇之程度，客觀上足以壓抑被害人之意思，致使不能抗
    拒為已足。次按刑法上以威嚇方法使人交付財物之強盜罪，
    與恐嚇罪之區別，係以對於被害人施用威嚇程度為標準；如
    其程度足以抑壓被害人之意思自由，至使不能抵抗而為財物
    之交付者，即屬強盜罪；否則，被害人之交付財物與否，儘
    有自由斟酌之餘地者，即應成立恐嚇取財罪。又恐嚇行為不
    以將來之惡害通知為限，即以強暴脅迫為手段，而被害人未
    達於不能抗拒程度者，亦屬之（最高法院30年度上字第668
    號判例、最高法院80年度第4 次刑事庭會議決議意旨參照）
    。至施用之威嚇手段，客觀上是否足以壓抑被害人之意思自
    由，應依一般人在同一情況下，其意思自由是否因此受壓制
    為斷，不以被害人之主觀意思為準（最高法院87年度台上字
    第3705號判決意旨參照）；如行為人所實施之不法手段足以
    抑制通常人之抗拒，使之喪失自由意思，即與「不能抗拒」
    之意義相當。被告丁○○持疑似手槍之物威嚇被害人乙○○
    交付財物；持疑似手槍之物威嚇被害人戊○○，復毆打被害
    人戊○○強逼交付財物，客觀上已足以壓抑被害人乙○○、
    戊○○之意思自由，而達不能抗拒之程度無疑。
  (二)是核被告所為，係犯刑法第330 條第1 項之攜帶兇器強盜既
    遂罪（犯強盜罪而有刑法第321 條第1 項第3 款之情形）。
    又按犯強盜罪，同時剝奪人之行動自由，是否另應成立妨害
    自由罪，需就犯罪行為實施經過之全部情形加以觀察，如該
    妨害自由之行為已可認為強盜行為之著手開始，即以取財之
    目的，加暴行於人身，是其實施之強暴脅迫，即屬強盜罪之
    部分行為，當無另成立妨害自由罪之餘地（最高法院79年度
    台上字第3832號裁判意旨可稽）。被告為強盜犯行時，以疑
    似手槍之物品（不能證明具殺傷力）脅迫，徒手或以柺杖鎖
    毆打被害人戊○○之強暴方式，限制被害人戊○○之行動自
    由，依前揭判例意旨，不另論妨害自由罪。另按以強暴之方
    式實施強盜行為者，因係以有形力直接對人行使，過程中不
    免對被害人身體造成某程度之傷害，故行為人因犯強盜罪而
    致被害人受有普通傷害者，除其另有傷害被害人身體之故意
    ，應分別情形依總則數罪併罰或從一重處斷者外，概應認此
    乃施暴之當然結果，而當為強暴行為吸收，不予論罪（最高
    法院24年決議採同一見解），被告傷害戊○○之行為，應為
    強盜行為所吸收，不另論罪，公訴人認應予分論併罰，容有
    誤會。
  (三)被告基於強盜取財之犯意，先將被害人戊○○強押入小客車
    內，復不斷毆打被害人戊○○，使被害人戊○○不能抗拒，
    四處籌款，而分向趙玲君、蔡豐隆、錦田停車場借得金錢後
    交付予被告之強盜既遂行為，及向甲○○借款後未及交付被
    告之強盜未遂行為，均於密接時間內所為行為，各行為之獨
    立性極為薄弱，依一般社會健全觀念，在時間差距上，難以
    強行分開，在刑法評價上，以視為數個舉動之接續施行，合
    為包括之一強盜取財行為予以評價，較為合理，應論以接續
    犯，而為包括一罪之攜帶兇器強盜既遂罪。公訴人認應予分
    論併罰，尚有誤會。
  (四)公訴人雖認被告向趙玲君、蔡豐隆借款以交付金錢予被告、
    及向甲○○借款後未及交付金錢予被告之行為，分應成立刑
    法第325 條第1 項、第3 項之恐嚇取財既遂罪、未遂罪。然
    被告所為已達到至使被害人戊○○無法抗拒之程度，而與恐
    嚇取財之構成要件有間，應成立攜帶兇器強盜罪，且應以接
    續犯之包括一罪，而以攜帶兇器強盜既遂罪之一罪論處，業
    如前述，公訴人認應論以恐嚇取財既遂、未遂罪，尚有未恰
    ，惟起訴之社會基本事實同一，自應由法院依法變更起訴法
    條予以審理。
  (五)被告就上開在錦田停車場，以疑似手槍物品脅迫被害人乙○○交付財物未遂之攜帶兇器強盜未遂罪，復脅迫戊○○交付
    財物既遂之攜帶兇器強盜既遂罪，犯罪時間高度重疊，客觀
    上足堪認為屬於法律上之一行為，且主觀上亦係基於單一犯
    罪決意所支配下而緊接實施，故被告就此部分所為2 次犯行
    ，既以「一行為」觸犯上開二罪名，自應論以想像競合犯，
    依刑法第55條規定，從一重之攜帶兇器強盜既遂罪處斷。
  (六)被告有如事實欄所示論罪科刑及執行之前科，有臺灣高等法
    院被告前案紀錄表乙份在卷可憑，其受有期徒刑執行完畢後
    ，5 年內故意再犯本件最重本刑為有期徒刑以上之罪，為累
    犯，應依刑法第47條第1 項規定，加重其刑。爰審酌被告正
    值年壯之年，竟為圖謀不法所得，而以疑似手槍之物、柺杖
    鎖等工具，而以上開強暴、脅迫方式接續強盜被害人戊○○
    多次，並以上開脅迫方式強盜乙○○（未遂），除財物損害
    外，且致戊○○受有上開嚴重傷勢，犯罪手段兇殘，法紀觀
    念淡薄，危害社會治安之程度嚴重，及犯後並未坦承犯行之
    態度，及被告犯罪之動機、目的等一切情狀，量處如主文所
    示之刑，以資懲儆。公訴人求刑有期徒刑12年，本院認嫌過
    重，仍以主文所示之刑為妥。被告持以犯本件攜帶兇器強盜
    取財罪之疑似手槍之物（無從認定為違禁物）、柺杖鎖，均
    未據扣案，且被告亦否認為其所有，復無其他證據證明為被
    告所有，爰不予宣告沒收。
據上論斷，應依刑事訴訟法第299 條第1 項前段、第300 條，刑
法第330 條第1 項、第321 條第1 項第3 款、第55條、第47條第
1項 ，判決如主文。
本案經檢察官丙○○到庭執行職務。
中    華    民    國    98    年    11    月    11    日
                  刑事第十一庭  審判長法  官  黃三友
                                      法  官  林俊寬
                                      法  官  陳億芳
以上正本證明與原本無異。
如不服本判決應於收受送達後10日內向本院提出上訴書狀，並應
敘述具體理由；如未敘述上訴理由者，應於上訴期間屆滿後20日
內向本院補提理由書（均須按他造當事人之人數附繕本）「切勿
逕送上級法院」。
中    華    民    國    98    年    11    月    11    日
                                      書記官  林靜慧
中華民國刑法第330條
（加重強盜罪）
犯強盜罪而有第 321 條第 1 項各款情形之一者，處 7 年以上
有期徒刑。
前項之未遂犯罰之。
中華民國刑法第321條
（加重竊盜罪）
犯竊盜罪而有左列情形之一者，處 6 月以上、 5 年以下有期徒
刑：
一、於夜間侵入住宅或有人居住之建築物、船艦或隱匿其內而犯
    之者。
二、毀越門扇、牆垣或其他安全設備而犯之者。
三、攜帶兇器而犯之者。
四、結夥三人以上而犯之者。
五、乘火災、水災或其他災害之際而犯之者。
六、在車站或埠頭而犯之者。
前項之未遂犯罰之。


司法院資訊處製作；財團法人民間司法改革基金會備份。
